臺灣高雄地方法院刑事判決　　　　　　 96年度簡上字第747號
上　訴　人
即　被　告　甲○○○
輔　佐　人　乙○○
選任辯護人　洪千琪律師
上列上訴人因被告竊盜案件，不服本院高雄簡易庭中華民國96年
7 月9 日96年度簡字第3867號所為第一審判決（聲請簡易判決處
刑書案號：臺灣高雄地方法院檢察署96年度偵字第16631 號），
提起上訴，本院管轄之第二審合議庭判決如下：
    主  文
上訴駁回。
    事  實
一、甲○○○於民國96年6 月4 日下午4 時30分許，在設於高雄
    市○○區○○路365 號家福股份有限公司高雄愛河分公司「
    （下稱家樂福大賣場愛河店），拿取餅乾、衛生紙後，行至
    地下1 樓化妝品區時，竟意圖為自己不法之所有，將陳列架
    上之「媚比粉妝雙效粉底液」1 盒放進購物車內，俟行至奶
    粉區時，趁四下無人注意之際，徒手將該粉底液包裹於尿布
    中再放進購物車上其所自行攜帶之塑膠袋內，並於收銀台結
    帳時，僅將餅乾等物置入輸送帶中結帳後即行離開收銀台，
    而竊取該粉底液1 盒得逞。嗣於結帳畢，離開收銀台時，為
    賣場內安檢人員發覺，報警當場查獲。
二、案經高雄市政府警察局三民第一分局報請臺灣高雄地方法院
    檢察署檢察官偵查起訴。
    理  由
壹、程序部分
一、按被告以外之人於偵查中向檢察官所為陳述，除顯有不可信
    之情況者外，得為證據，刑事訴訟法第159 條之1 第2 項定
    有明文。本件證人陳翠華於檢察官偵查中所為之陳述，並無
    何顯不可信之情況，依上說明，其於偵查中之證言自均具有
    證據能力。
二、卷附高雄市政府警察局三民第一分局搜索扣押筆錄、扣押物
    品目錄表、贓物認領保管單、家福股份有限公司高雄愛河分
    公司96年11月19日家福愛字第0961101 號函等書證，性質雖
    均屬傳聞證據，惟檢察官、被告及其辯護人於言詞辯論終結
    前均未聲明異議，本院審酌其作成之情況，未見有何不適當
    之情形，爰依刑事訴訟法第159 條之5 第2 項之規定，認得
    為證據，合先敘明。
三、按證人應命具結；證人、鑑定人依法應具結而未具結者，其
    證言或鑑定意見，不得作為證據，刑事訴訟法第158 條之3
    定有明文。查告訴代理人丙○○於偵查中之證述，未經具結
    ，亦無依法不得令其具結之情形，是其證言自無證據能力。
四、證人丙○○、陳翠華於警詢時之證述，性質均屬傳聞證據，
    因被告及其辯護人已於言詞辯論終結前聲明異議，故上開證
    人於警詢時之證述均無證據能力。
貳、實體部分
一、訊據被告甲○○○固坦承於上開時、地前往家樂福大賣場愛
    河店購物之事實，惟矢口否認有何竊盜犯行，辯稱：當天其
    有將粉底液放入購物車內，但係其孫女將該粉底液放入裝尿
    布塑膠袋內，是其並未竊盜云云。經查：
（一）被告於上開時間，前往家樂福大賣場愛河店內，拿取餅乾
      、衛生紙後，行至地下1 樓化妝品區，將陳列架上之「媚
      比粉妝雙效粉底液」1 盒放進購物車內之事實，業據被告
      自承在卷，核與證人陳翠華、丙○○之證述相符，並經本
      院勘驗屬實，有勘驗筆錄1 份附卷可稽（參本院二審卷第
      51頁），又被告拿取前開粉底液後，俟行至奶粉區時，趁
      四下無人注意之際，將該粉底液包裹於尿布中再放進購物
      車上其所自行攜帶之塑膠袋內。嗣至收銀台結帳時，未將
      該粉底液取出，僅將餅乾等物置入輸送帶中結帳，之後於
      結帳完畢離開收銀台時，為賣場內安檢人員所攔檢之事實
      ，業據證人即賣場監視人員丙○○於本院審理時、證人即
      賣場監視人員陳翠華於偵查中證述明確，均證稱：當天在
      化妝品區被告有推1 部車，車上還有1 個小孩、1 包衛生
      紙、1 盒餅乾，以及被告自己帶來的白色不透明塑膠袋，
      之後被告看了很久，拿起粉底液，放在車上，又去鞋子區
      買了1 個鞋墊，後來被告將車推到奶粉區，其2 人便分別
      站在被告前、後方監視，此時被告從自行攜帶之白色不透
      明塑膠袋內取出奶瓶、尿布，趁餵完奶之際，將該粉底液
      裹在尿布內，再與奶瓶一同塞進塑膠袋裡。隨後被告前往
      結帳區結帳時又拿了1 包科學麵，但卻沒有將粉底液拿出
      來結帳，嗣被告結完帳離開收銀台後，其2 人便通報警衛
      上前詢問被告有無東西忘了結帳，被告稱沒有，之後在警
      衛告知上開情事後被告方從袋子內取出粉底液，後來被告
      就被請進辦公室等語（參96偵字第16631 號卷第15～17頁
      ，本院二審卷第69、70頁）。本院審酌證人丙○○、陳翠
      華上開證述，互核相符，且其2 人僅為家樂福賣場之巡查
      人員，與被告素不相識，亦無仇隙怨懟，當無甘冒偽證罪
      責而虛詞構陷被告之動機，再者，巡視賣場為證人2 人之
      主要職務且親眼目睹全部過程，認知上應無發生誤會之虞
      ，是其2 人所為證述，應堪採信。此外，復有高雄市政府
      警察局三民第一分局搜索扣押筆錄、扣押物品目錄表、贓
      物認領保管單、照片1 張、發票1 紙等在卷可按，是此部
      份之事實，堪可認定。
（二）被告雖辯稱：該粉底液係其孫女放入裝尿布之塑膠袋內，
      其並未竊盜云云。然查被告當日購買之物品，僅有旺旺三
      合一幼兒、鞋墊、科學麵及舒潔衛生紙各1 個，有發票1
      紙附卷可參（參96偵字第16631 號卷第18頁），是被告購
      買之物品甚少，且被告自拿取系爭粉底液至結帳區結帳之
      時間僅20餘分，有本院勘驗筆錄在卷可佐（參本院二審卷
      第50～52頁），期間甚短，衡情亦無因東西繁雜眾多或時
      間相隔久遠而忘記結帳之可能。又被告當天已結帳之商品
      ，除舒潔衛生紙之單價為145 元外，其餘3 件商品之單價
      均未達百元。且其所結帳之全部商品合計為345 元，有上
      開統一發票1 紙附卷可稽。反觀其未結帳之系爭粉底液，
      單價係439 元，有贓物認領保管單1 份在卷可按（參警卷
      第18頁），均遠高於其已結帳之商品，亦高於其結帳商品
      之總和。是被告在結帳時，當可意識到此一金額間之極大
      落差，而應再加以查看確認，但被告卻直接將購物車推離
      收銀台，並於警衛向前詢問之時表示沒有東西未結帳，此
      即與常理不合。況被告之孫女係95年2 月出生，案發時之
      年齡為1 年4 個月之情，業據被告供呈在卷，衡情以其孫
      女當時之心智當無將粉底液「裹」進尿布再放進塑膠袋之
      可能，且被告於警詢時先陳稱係其孫女將粉底液放置於塑
      膠袋內等語（參警卷第2 頁），嗣於偵查時改稱該粉底液
      係其丟進塑膠袋內，但因其孫女吵著要喝奶，所以疏忽未
      結帳等語（參96偵字第16631 號卷第25頁），又於本院審
      理時改稱係其孫女所放置，是被告所辯未為結帳之緣由，
      不僅前後相異、矛盾，且各均與常情不合，而不足採信。
（三）至被告之辯護人為被告辯稱：證人丙○○於偵查中陳稱本
      件被告係於化妝品區將上開粉底液裝進尿布內，此與證人
      陳翠華於偵查中之證述不合，亦與勘驗光碟之情節不符，
      是其證述並不可採云云。惟被告於奶粉區將該粉底液裝進
      尿布內之事實，業據證人丙○○於本院審理時證述明確，
      已如上述，且本院細譯證人丙○○於偵查中之證述，證人
      丙○○係陳稱：「... 之後他（被告）就趁沒人注意時將
      塑膠袋裡的尿布拿出來，作假動作後，將化妝品夾帶在尿
      布裡面再放進塑膠袋裡」（參96偵16631 號卷第25頁），
      並未明確指稱被告係於化妝品區將上開粉底液裝進尿布內
      ，則證人丙○○該部分之供述，確有可能係因其表達能力
      之不同，而有對相同事物發生異其供述之情形，實不能以
      此細節部分之陳述稍有不同，即認證人丙○○之證述不能
      採信，故被告之辯護人上開所辯，並不足採。
（四）查一般人購物，對於尚未結帳之商品，應會避免置於其所
      攜帶之物件內，以免於瓜田李下之嫌，縱或有之，對該放
      入所攜帶物件內之商品應當記憶深刻，一經賣場人員提醒
      ，當即檢查清點並提出結帳，以免滋生誤會；被告既為心
      智成熟之成年人，對此當無不知之理。且被告係將粉底液
      裹進尿布並放進其所攜帶之不透明塑膠袋內而加以隱藏，
      並利用大賣場之收銀員工作忙碌，其結帳速度緊湊，一般
      不會精細翻閱消費者所購買之物品之現象，而利用收銀員
      因工作忙碌不致於一一檢視消費者所購買之物品之機會而
      將輕薄易夾藏之粉底液夾帶出場，足認被告行為時主觀上
      確有故意逃避結帳之竊盜意思甚明。
（五）另被告雖請求本院勘驗案發當時家樂福大賣場愛河店於奶
      粉區之監視錄影帶，然經本院向該家樂福高雄愛河分公司
      調閱結果，該公司函覆本院：因該公司奶粉區未設監視器
      ，致無法提供該案相關錄影資料，有該公司96年11月19日
      家福愛字第0961101 號函1 份在卷可稽，是該區既未設監
      視器，本院自無從勘驗，然本案事證已臻明確，並不影響
      本案認定之事實，附此敘明。
（六）綜上所述，本件事證明確，被告上開所辯，顯係事後卸責
      之詞，不足採信，其竊盜犯行，堪以認定。
二、按竊取行為是否既遂，應以其已否將財物移入自己實力支配
    之下為區別之標準，而非以是否已脫離現場為斷（最高法院
    93年度臺上字第4655號刑事判決要旨參照）。本案被告雖未
    將竊取之上開粉底液帶離現場，但已將之移入自己實力支配
    之下，應為竊盜既遂。故核被告所為，係犯刑法第320 條第
    1 項之普通竊盜罪。原審以本件被告罪證明確，並審酌被告
    不思以己力獲取財物，卻以竊取他人物品之方式，冀得不法
    之財物，犯後猶飾詞否認，未見悔意，行為實屬不該；惟念
    及被告所竊上開財物僅值新台幣439 元，尚非鉅額，且上開
    遭竊財物業經被害人領回，所生損害業已減輕，而被告復無
    任何前科紀錄，素行並非不良等一切情狀，量處拘役50日，
    如易科罰金，以新台幣1,000 元折算1 日，其認事用法，核
    無不合，量刑亦屬允當。被告上訴意旨猶執前詞否認犯行，
    為無理由，應予駁回。
據上論斷，應依刑事訴訟法第455 條之1 第1 項、第3 項、第36
8 條，判決如主文。
本案經檢察官丁○○到庭執行職務。
中　　華　　民　　國　　96　　年　　12  　月　　27  　日
                  刑事第十七庭　審判長法  官  洪能超
                                      法  官  陳思帆
                                      法  官  王俊彥
不得上訴。
以上正本證明與原本無異。
中　　華　　民　　國　　96　　年　　12　　月　　27　　日
                                      書記官  鄭永媚
附錄本判決論罪法條：
中華民國刑法第320條
（普通竊盜罪、竊佔罪）
意圖為自己或第三人不法之所有，而竊取他人之動產者，為竊盜
罪，處5 年以下有期徒刑、拘役或5 百元以下罰金。
意圖為自己或第三人不法之利益，而竊佔他人之不動產者，依前
項之規定處斷。
前二項之未遂犯罰之。
